臺灣嘉義地方法院民事判決　九十三年度訴更字第一號
　　原　　　告　甲○○
　　訴訟代理人　陳坤榮律師
　　被　　　告　台灣卜蜂企業股份有限公司
　　法定代理人　乙○○
　　訴訟代理人　洪千雅 律師
右列當事人間請求返還價金等事件，本院於民國九十三年七月二十八日言詞辯論終結
而判決如左：
    主  　  文
原告所提訴訟及假執行聲請，均駁回。
本案訴訟費用由原告負擔。
    事實及理由
壹、原告主張：
　一、被告於民國九十一年三月二十八日向臺灣嘉義地方法院聲請核發支付命令獲准
　　　，（九十一年度促字第六六四三號），請求原告給付新台幣（下同）二百零一
      萬八千五百八十元貨款，支付命令因原告未異議而確定。被告向法院聲請強制
      執行，共計向原告收取七十七萬八千一百九十六元，但被告只交付總值二十一
      萬四千四百八十元貨物（飼料），另外一百八十萬四千一百元貨物，被告未交
      付原告。原告於九十二年二月十九日函請被告於五日內給付貨物，被告仍未交
      付，同年二月二十六日，原告再度催告被告於五日內交付，否則，以該函作為
      解除買賣契約的意思表示，被告於所定期限內仍未履行，故本件買賣契約已經
      解除，依民法第二五九條第二款規定，被告應返還自原告所受領五十六萬三千
      七百十六元（７７８１９６元減２１４４８０元）。
  二、被告聲請核發支付命令，所確定者為買賣價金請求權，但被告是否將全部貨物
      交付原告，卻未經過實質審理，該支付命令並未確定全部貨物已經交付，因此
      ，原告不爭執被告買賣價金請求權的存在，而是基於被告遲延給付貨物，依法
      解除契約，並請求返還價金，故未違反一事不再理原則。所以，被告應給付原
      告五十六萬三千七百十六元，及自起訴狀繕本送達翌日起至清償日止，按年息
      百分之五計算利息，並願提供擔保，請准宣告假執行。
  三、提出本院九十一年促字第六六四三號支付命令一份、九十一年執字第一一五四
      五號執行命令及律師函各二份（均為影本），作為證明。
貳、被告抗辯：
  一、依民事訴訟法第五二一條規定，確定支付命令，與確定判決有同一效力；而命
      債務人為給付之確定判決，就給付請求權之存在有既判力，依民事訴訟法第四
      百條第一項規定，債務人不得對債權人更行提起確認該給付請求權不存在之訴
      （最高法院二十六年渝上字第一一六一號判例意旨參照）。
      本件確定支付命令對於九十年四月至七月間的貨款給付請求權已有既判力，原
      告當時對支付命令未異議，表示其自認被告已完成交付貨物之對待給付行為，
      此一事實應為該支付命令實質確定力射程範圍所及，即使本件訴訟標的與支付
      命令不同，但原告主張被告遲延給付的事實，應受該支付命令所拘束，故原告
      起訴違反一事不再理原則。此外，原告對支付命令未異議，現在卻否認有收受
      貨品，違反「禁反言」原則，其起訴顯無理由。
  二、本件買賣貨款既經支付命令確定後，足可證明被告已依約交付貨物。另外，根
      據被告所提送貨單，原告指送給第三人的貨物飼料，均為其指定下游飼養戶，
      包括第三人陳進義在內，可見被告未遲延交付貨物，依民事訴訟法第二七七條
      規定及最高法院七十四年度台上字第二一四三號判決意旨，原告應就被告未交
      付貨物一事負舉證責任。
      此外，有關陳進義所叫貨物一事，因原告與陳進義為兄弟，陳進義於八十六年
      十一月間，與被告訂立繼續性供給契約並設定抵押，向被告購買飼料，但陳進
      義於八十七年六月十日及十月三十日所開立支票，陸續退票後，被告即停止與
      其交易。九十年四月間，原告向被告表示可將飼料出貨給陳進義，並同意由其
      支付貨款，陳進義亦以原告名義向被告訂貨，被告也按時送貨給陳進義，當陳
      進義支票一一退票後，陳進義表示貨物有問題，並邀請被告業務代表至原告處
      所，要求原告必須負責向被告扣抵貨款，故原告應支付該部分貨款。即使原告
      否認此一事實，但在九十年四月二十一日及五月二十一日二張送貨單上，均有
      原告簽名，原告亦和陳進義共同在一張客票上背書，依民法第一六九條規定，
      原告應負授權人責任，自應由其支付陳進義所訂貨款。
  三、綜上，原告起訴無理由，而請求駁回本件訴訟，如受不利判決，另願以現金或
      等值合作金庫銀行定期存款單提供擔保，請准免為假執行宣告。
  四、提出土地登記謄本一份、支票及退票單影本各三份、送貨單及發票影本十九份
      ，作為證明。並請求傳訊證人陳進義、李基祥、張登富、官德發、官明春。
參、本院判斷：
  一、程序方面：
　　　被告抗辯本件買賣價金請求權，已經前述支付命令確定而有既判力，故原告起
      訴違反一事不再理原則。然而，所謂同一事件，是指前後訴訟，當事人相同，
      訴訟標的法律關相同，以及請求聲明相同或正相反對或可以代用而言。本院九
      十一年度促字第六六四三號確定支付命令，被告是以原告積欠二百零一萬八千
      五百八十元貨款，而聲請核發支命令，其訴訟標的法律關係所確定者是買賣價
      金請求權，原告未爭執，但在本件訴訟中，原告主張被告遲延交付貨物而解除
      與被告間的買賣契約，並請求被告返還所受領買賣價金，其訴訟標的法律關係
      是回復原狀請求權，和前述支付命令所確定的買賣價金請求權，二者訴訟標的
      ，明顯不同，並非同一事件，不受本院前述支付命令既判力的拘束，故被告抗
      辯不能成立。
  二、原告承認被告有交付二十一萬四千四百八十元飼料貨物，被告未爭執，並有送
      貨單及證人張登富、官德發、官明春九十三年六月十六日在本院具結作證加以
      證實，可以採信。
      原告主張被告以支付命令作為執行名義，向本院聲請強制執行，並向原告收取
      七十七萬八千一百九十六元，但原告只收到價值二十一萬四千四百八十元飼料
      ，因被告遲延給付，原告曾催告被告於所定期限內交貨，被告未予置理而解除
      雙方買賣契約，並請求被告返還依強制執行程序所多收取之五十六萬三千七百
      十六元。依民事訴訟法第二七七條前段規定：「當事人主張有利於己之事實者
      ，就其事實有舉證之責任」，以買賣契約而言，原則上，對於有無交付或遲延
      交付貨物，被告應負舉證責任，對於有無支付價金一事，則應由原告負舉證責
      任。但是，被告之前曾根據雙方買賣契約法律關係，以原告積欠買賣價金，並
      提出送貨單、支票及退票理由單等證據，向本院聲請核發支付命令而獲准，因
      原告未向本院提出異議而確定。之後，被告聲請強制執行，原告在執行程序中
      ，仍未依強制執行法第十四條第一項規定，提起債務人異議之訴。原告在以上
      兩道法律程序中，接連未表示意見，以致無法請求被告舉證證明遲延交貨一事
      ，由此可見，原告似已放棄提出異議或間接承認被告有權收取七十七萬八千一
      百九十六元貨款，故在舉證責任上面，關於被告有無遲延交貨一事，基於「誠
      信原則」，自應轉換至原告身上，由原告證明被告確實遲延交貨，但原告未能
      提出證據證明，因此，原告主張被告遲延交貨，因無證據證明而不能被本院採
      信，其主張解除買賣契約而請求被告返還多收取的價金，即不符合法律規定，
      不應准許。
      至於證人陳進義九十三年七月七日在本院作證；貨都是以自己名義親自叫貨。
      但被告業務代表即證人李基祥同日卻作證；有問陳進義是否用原告名義下單，
      他都說是。證人陳進義一方面是原告弟弟，一方面是本件利害關係人（已確定
      支付命令之相對人），其證言難免偏坦原告，不能被本院採信，故不能作為有
      利於原告的認定。
  三、綜上所述，原告以被告遲延交付貨物而主張解除買賣契約，根據民法第二五九
      條第二款規定法律關係，請求被告返還所受領價金，因原告未能提出證據證明
      被告遲延交付貨物，故原告解除買賣契約，不具有法律上理由，而應駁回。本
      件訴訟既遭駁回，原告敗訴，其聲請假執行，亦應一併駁回。
肆、訴訟費用負擔依據；依照民事訴訟法第七十八條，判決如主文。
中　　　華　　　民　　　國　　　九十三　　年　　　八　　月　　　十一　　日
                                  臺灣嘉義地方法院民事第二庭
                                      法　官　甘　大　空
右為正本係照原本作成
如對本判決上訴應於送達後二十日內向本院提出上訴狀
中　　　華　　　民　　　國　　　九十三　　年　　　八　　月　　　十一　　日
                                      書記官　李　銷　勳
